臺灣高等法院刑事判決　　　　　　　　96年度上訴字第3237號
上　訴　人
即　被　告　乙○○
上列上訴人因竊盜等案件，不服臺灣桃園地方法院九十六年度訴
字第一三二八號，中華民國九十六年六月十四日第一審判決（起
訴案號：臺灣桃園地方法院檢察署九十六年度偵字第九四三八號
），提起上訴，本院判決如下：
    主  文
原判決撤銷。
乙○○攜帶兇器，毀越其他安全設備，於夜間侵入住宅竊盜，累
犯，處有期徒刑陸月，減為有期徒刑參月，如易科罰金，以銀元
參佰元即新台幣玖佰元折算壹日，如附表編號一所示之「使用工
具」沒收。
又攜帶兇器、毀越其他安全設備竊盜，未遂，累犯，處有期徒刑
肆月，減為有期徒刑貳月，如易科罰金，以新台幣壹仟元折算壹
日，如附表編號二所示之「使用工具」沒收。
又攜帶兇器，毀越其他安全設備，於夜間侵入住宅竊盜，累犯，
處有期徒刑陸月，減為有期徒刑參月，如易科罰金，以新台幣壹
仟元折算壹日，如附表編號三所示之「使用工具」沒收。
又行使偽造私文書，足以生損害於他人，累犯，處有期徒刑參月
，減為有期徒刑壹月拾伍日，如易科罰金，以新台幣壹仟元折算
壹日，「天昌行銀樓」之「九十三年度收舊金記事簿」內簽名欄
偽造之「呂永鴻」署押壹枚沒收。
又攜帶兇器，毀越其他安全設備，於夜間侵入住宅竊盜，累犯，
處有期徒刑柒月，減為有期徒刑參月拾伍日，如易科罰金，以新
台幣壹仟元折算壹日，如附表編號四所示之「使用工具」沒收。
應執行有期徒刑壹年，如易科罰金，以銀元參佰元即新台幣玖佰
元折算壹日，扣案之扳手、螺絲起子、手電筒各壹支及手套壹雙
、天昌行銀樓之九十三年度收舊金記事簿內簽名欄偽造之「呂永
鴻」署押壹枚均沒收。
    犯罪事實
乙○○先後基於意圖為自己不法所有之各別犯意，於附表編號一
至四所示時間、地點，以附表編號一所示之方法，竊得如附表所
示之財物得手。另基於行使偽造私文書之犯意，於九十六年三月
十日，持所竊得之金飾，至桃園縣桃園市○○路一六五號李應朗
所經營之天昌行銀樓，向李應朗謊稱為呂永鴻，並以呂永鴻之名
義，在天昌行銀樓之九十三年度收舊金記事簿內，捏造填載呂永
鴻之身分證號、住處等不實內容，並在簽名欄內偽簽「呂永鴻」
之署押，用以表示該等金飾係呂永鴻所變賣意而行使之，足以生
損害於名為「呂永鴻」之人及李應朗管理典當事務之正確性。嗣
乙○○於附表編號四所示之時、地竊取財物得手，欲離去之際，
為附近民眾發現報警，乙○○乃將其所有、供行竊所用之扳手一
支丟棄於現場而逃逸，經警尾隨追捕，而在同市○○街十二號前
為警逮捕，並於乙○○身上扣得其所有、供行竊所用之螺絲起子
、手電筒各一支、手套一雙。惟乙○○於員警尚未發覺其涉犯附
表編號一至三所示之竊盜犯行及前開行使偽造私文書之犯行前，
主動供承另有為該等犯行而接受本件裁判。
    理  由
甲、程序部分：
  壹、按判決書應分別記載裁判之主文與理由；有罪之判決書並
      應記載「犯罪事實」，且得與理由合併記載，為九十三年
      六月二十三日修正之刑事訴訟法第三百零八條所明定，參
      諸其立法理由為：刑事有罪判決所應記載之事實應係賦予
      法律評價而經取捨並「符合犯罪構成要件」之具體社會事
      實，爰參考日本刑事訴訟法第三百三十五條第一項之立法
      例，將原條文後段所定「並應記載事實」修正為「並應記
      載犯罪事實」，以臻明確。
      按關於非屬犯罪構成要件之犯罪細節，並不屬於有罪判決
      書必要記載之事項，自亦非判決理由所應敘述之範圍（最
      高法院九十四年台上字第六三三八號判決參照）；次按，
      有罪判決書應記載之「犯罪事實」，應係指符合犯罪構成
      要件之具體社會事實，如被告犯罪之時間、地點、手段以
      及其他該當於犯罪構成要件而足資認定既判力範圍之具體
      社會事實；至於構成要件以外之其他適用法律事實，例如
      ：刑罰之加重或減輕事由，可無須在「犯罪事實」欄中記
      載，僅於理由內依刑事訴訟法第三百十條第四款記載其理
      由即足（最高法院九十四年台非第一五二號判決參照），
      合先敘明。
  貳、證據能力認定（參見乙、壹所列證據清單）：
    一、本件證據一被告之供述，被告並未主張無證據能力；另
        證據二至證據十一除警訊筆錄及證據十外，分別符合刑
        事訴訟法第一百五十九條之一、第一百五十九條之四之
        傳聞法則之例外規定，而均得作為本件之證據。
    二、次按被告以外之人於審判外之陳述，雖不符前四條之規
        定，而經當事人於審判程序同意作為證據，法院審酌該
        言詞陳述或書面陳述作成時之情況，認為適當者，亦得
        為證據；又當事人、代理人或辯護人於法院調查證據時
        ，知有第一百五十九條第一項不得為證據之情形，而未
        於言詞辯論終結前聲明異議者，視為有前項之同意，刑
        事訴訟法第一百五十九條之五第一項、第二項分別定有
        明文。
        查證據二至證據六：證人丙○○、丁○○、戊○○、甲○○、李應朗於警詢時之陳述，雖屬被告以外之人於審
        判外之言詞陳述，惟被告乙○○未於本院言詞辯論終結
        前就相關證據無證據能力，聲明異議，依上開規定，即
        視為同意於審判程序作為證據，復經本院審酌陳述作成
        時之情況，認為適當，而認得作為本件之證據。
    三、證據十、證據十二被告及並未於本院言詞辯論終結前表
        示無證據能力，復查其取得過程無何明顯瑕疵，而應可
        作為本件之證據。
乙、認定犯罪構成要件事實所憑之證據及其認定之理由：
  壹、證據清單：
      證據一：被告乙○○供述（警詢、偵訊、原審）。
      證據二：證人丙○○證述（警詢、偵訊）。
      證據三：證人丁○○證述（警詢、偵訊）。
      證據四：證人戊○○證述（警詢、偵訊）。
      證據五：證人甲○○證述（警詢、偵訊）。
      證據六：證人李應朗證述（警詢）。
      證據七：天昌行銀樓九十三年度收舊金記事簿。
      證據八：搜索扣押筆錄、搜索同意書。
      證據九：丙○○贓物認領保管單。
      證據十：竊案現場及財物照片二十五紙。
      證據十一：李應朗桃園地檢署公務電話紀錄單。
      證據十二：扣案之扳手、螺絲起子、手電筒各一支、手套
                一雙。
  貳、認定之理由：
    一、上開犯罪事實，業據被告於警訊、檢察官訊問、原審及
        本院審理時均自白不諱。
    二、前述被告自白與上開其餘證據二至證據十二互核無訛，
        堪信該自白與事實相符，本件事證明確，被告犯行，均
        洵堪認定。
丙、適用法律：
  壹、按行為後法律有變更者，適用行為時之法律。但行為後之
      法律有利於行為人者，適用最有利於行為人之法律，刑法
      第二條第一項定有明文。
      本件被告如附表編號一之犯罪行為完成時間係在九十五年
      一月一日，依中華民國刑法施行法第十條之一，中華民國
      九十四年一月七日修正公布之刑法，自九十五年七月一日
      施行，原有依上開規定比較新舊法之必要。
    一、本件被告於犯罪時之刑法第四十一條第一項前段規定：
        犯最重本刑為五年以下有期徒刑以下之刑之罪，而受六
        個月以下有期徒刑或拘役之宣告，因身體、教育、職業
        、家庭之關係或其他正當事由，執行顯有困難者，得以
        一元以上三元以下折算一日，易科罰金，又被告行為時
        之易科罰金折算標準，修正前罰金罰鍰提高標準條例第
        二條前段（現已刪除）規定，就其原定數額提高為一百
        倍折算一日，則本件被告行為時之易科罰金折算標準，
        應以銀元三百元折算一日，經折算為新臺幣後，應以新
        臺幣九百元折算為一日；同法條第二項則規定：併合處
        罰之數罪，均有前項情形，其應執行之刑逾六個月者，
        亦同。惟九十五年七月一日修正公布施行之刑法第四十
        一條第一項前段規定：犯最重本刑為五年以下有期徒刑
        以下之刑之罪，而受六個月以下有期徒刑或拘役之宣告
        者，得以新臺幣一千元、二千元或三千元折算一日，易
        科罰金；同法條第二項則規定：前項規定於數罪併罰，
        其應執行之刑未逾六個月者，亦適用之。
        比較修正前後之易科罰金折算標準，以九十五年七月一
        日修正公布施行前之規定，較有利於受刑人，則應依刑
        法第二條第一項前段，適用行為時即修正前刑法第四十
        一條第一項前段、第二項規定，定其折算標準。
        按新舊刑法關於刑之規定，雖同採從輕主義，而舊刑法
        第二條但書，係適用較輕之刑，刑法第二條第一項但書
        ，係適用最有利於行為人之法律，既曰法律，自較刑之
        範圍為廣，比較時應就罪刑有關之共犯、未遂犯、連續
        犯、牽連犯、結合犯以及累犯加重、自首減輕、暨其他
        法定加減原因、與加減例等一切情形，綜其全部之結果
        ，而為比較，再適用有利於行為人之法律處斷（參見二
        十四年上字第四六三四號判例）。
        而上開易刑處分與罪刑並無相關，依此，則勿庸罪刑相
        關之部分為綜合全部結果再為比較。
    二、另與被告所涉犯行有關之下列法律規定則勿庸為新舊法
        比較：
    （一）犯罪在新法施行前，自首在新法施行後，應適用新法
          第六十二條之規定（參見最高法院九十五年第八次刑
          事庭會議六（三）２）。
    （二）修正前刑法第四十七條關於累犯之規定為：受有期徒
          刑之執行完畢，或受無期徒刑或有期徒刑一部之執行
          而赦免後，五年以內再犯有期徒刑以上之罪者，為累
          犯，加重本刑至二分之一。修正後同條第一項則規定
          ：受徒刑之執行完畢，或一部之執行而赦免後，五年
          以內故意再犯有期徒刑以上之罪者，為累犯，加重本
          刑至二分之一。惟本件為故意犯，新舊法規定均相同
          ，毋庸為新舊法之比較，而依一般法律適用原則，適
          用裁判時法。
  貳、論罪：
    一、按扳手、螺絲起子為客觀上足對人之生命、身體、安全
        構成威脅，具有相當之危險性，應為兇器。
    二、核被告所為，係分別犯如附表編號一至四所示之罪及刑
        法第二百十條、第二百十六條之行使偽造私文書罪。
    三、併合處罰：被告所犯前開五罪間，犯意各別，犯罪構成
        要件不同，係裁判確定前犯數罪，應依刑法第五十條之
        規定併合處罰。
    四、吸收關係：又其偽造署押之行為，為偽造私文書之部分
        階段行為；其偽造私文書之低度行為，復為行使偽造私
        文書之高度行為所吸收，均不另論罪。
    五、未遂犯：被告就附表編號二之犯行，係已著手於之實行
        ，而不遂，依刑法第二十五條第一項之規定為未遂犯。
    六、累犯：查被告曾於民國九十三年間因犯竊盜罪，經臺灣
        桃園地方法院以九十三年度桃簡字第六五四號判處有期
        徒刑六月確定，於九十四年四月十五日易科罰金執行完
        畢，此有臺灣桃園地方法院檢察署刑案資料查註紀錄表
        及本院被告全國前案紀錄表在卷可稽，其於五年以內再
        犯本件有期徒刑以上刑之罪，為累犯，依刑法第四十七
        之規定應加重其刑。
    七、自首：被告所為附表編號一至三所示之竊盜犯行及上開
        行使偽造私文書之犯行，係被告於警詢時主動供出，員
        警始循線查獲，而接受本件裁判，依刑法第六十二條前
        段自首之規定減輕其刑。
    八、未遂犯：被告就附表編號二之犯行，係已著手於之實行
        被告為未遂犯，依刑法第二十五條第二項之規定按既遂
        犯之刑減輕之。
    九、前開加重減輕部分應依刑法第七十一條第一項先予加重
        後再予減輕其刑。
丁、原判決撤銷之理由：
  壹、原審對上訴人即被告論罪科刑之判決，固非無見。惟查：
    一、原審認定上訴人係於同日（九十六年四月十八日）晚間
        七時十五分為警在桃園縣桃園市○○路一二八巷十七號
        前逮捕，惟被告係於附表編號四所示之時、地竊取財物
        得手後，欲離去之際，為附近民眾發現報警，乙○○乃
        將其所有、供行竊所用之扳手一支丟棄於現場而逃逸，
        經警尾隨追捕，而在同市○○街十二號前為警逮捕，此
        為被告警詢及檢察官訊問時自承之事實，核與桃園縣政
        府警察局桃園分局刑事案件移送書所載相符，原審上開
        認定尚有未洽。
    二、另原審認為被告就附表編號一所示之犯行，係於九十五
        年七月一日刑法修正施行前所為，經比較後，被告不論
        依修正前或修正後之法律均構成累犯，然以適用修正前
        刑法第六十二條前段之自首規定對於被告較為有利，是
        被告此部分即附表編號一所示之犯行應整體適用修正前
        之規定。惟被告上開犯罪時間係在新法施行前，自首在
        新法施行後，應逕適用新法第六十二條之規定；又被告
        係故意犯罪，無論依據修正前後刑法第四十七條之規定
        均成立累犯，而毋庸為新舊法之比較，應依一般法律適
        用原則，適用裁判時法，原審上開法律見解亦有未洽。
    三、中華民國犯罪減刑條例於九十六年六月十五日經立法院
        三讀通過，經總統公布，於同年七月十六日施行，查本
        件被告犯罪時間，均在九十六年四月二十四日以前，且
        所犯罪名及宣告刑，悉合於減刑條件，應予減刑，原審
        未及審酌，亦有未合。
  貳、本件上訴人即被告係以附表編號四所示竊盜犯行亦係自首
      及請求本院從輕量刑為由提起上訴。惟上訴人所為附表編
      號四之竊盜犯行，係被告於竊得得手後，欲離去之際，為
      附近民眾發現報警，乙○○因而逃逸，經警尾隨追捕，而
      在同市○○街十二號前為警逮捕，已如前所述，此部分當
      與自首之要件不符；另本件原審就被告所犯各次犯行已從
      輕量刑，前揭上訴尚均無理由，然原判決既有上揭不當之
      處，自應由本院予以撤銷改判。
  參、爰審酌被告之犯罪動機、目的係因地下錢莊追討債務，而
      出此下策；犯罪時未受到任何刺激；犯罪手段尚平和；犯
      罪行為人之職業電腦資訊業，家庭經濟狀況及生活狀況均
      正常；犯罪行為人前有竊盜罪前科紀錄，品行並不良好；
      犯罪行為人學歷為大學肄業，智識程度中等；犯罪行為人
      與被害人平日並不認識；犯罪行為人違反義務之程度中等
      ；犯罪所產生危險或損害中等；犯罪後自首大部分犯行，
      且坦承不諱，態度良好等一切情狀，各量處如主文所示之
      刑，並因均符合中華民國九十六年罪犯減刑條例之規定，
      而應各予以減輕其刑，並定其應執行之刑。
  肆、易科罰金：被告如附表編號一所示之竊盜犯行，係九十五
      年七月一日施行之中華民國刑法修正前所為，其餘犯行均
      在前開法律修正後所為；另被告所為前開各次犯行，經減
      刑後，均合於易科罰金之要件，惟經本院合併定應執行刑
      為有期徒刑一年。依前開比較新舊法結果，應適用行為時
      即修正前刑法第四十一條第一項前段、第二項規定，就減
      刑後之各次犯罪各定其折算標準，並就應執行刑部分亦定
      其易科罰金之折算標準。
  伍、至扣案之扳手、螺絲起子、手電筒各一支，及手套一雙，
      為被告所有、各為被告為附表編號一至四所示竊盜犯行所
      用之物，均應依刑法第三十八條第一項第二款予以宣告沒
      收；又被告於天昌行銀樓之九十三年度收舊金記事簿內簽
      名欄偽造之「呂永鴻」署押一枚，雖該收舊金記事簿非被
      告所有之物，然其上被告偽造「呂永鴻」之署押一枚，則
      應依刑法第二百十九條予以宣告沒收。
據上論斷，應依刑事訴訟法第三百六十九條第一項前段、第三百
六十四條、第二百九十九條第一項前段；刑法第二條第一項前段
、第二百十條、第二百十六條、第二百十九條、第三百二十一條
第一項第一款、第二款、第三款、第二項、第二十五條第二項、
第四十七條、第六十二條前段、第五十一條第五款、第三十八條
第一項第二款、修正前刑法第四十一條第一項前段、第二項；中
華民國九十六年罪犯減刑條例第二條第一項第三款、第七條、第
九條；修正前罰金罰鍰提高標準條例第二條；現行法規所定貨幣
單位折算新臺幣條例第二條；刑法施行法第一之一條第一項、第
二項，判決如主文。
本案經檢察官王壬貴到庭執行職務。
中　　華　　民　　國　　96　　年　　9 　　月　　24　　日
　　　　　　　　　刑事第十八庭  審判長法　官　溫耀源
　　　　　　　　　　　　　　　　　    法　官  段景榕
　　　　　　　 　 　　　　　　　　　　法　官  陳健順
以上正本證明與原本無異。
如不服本判決，應於收受送達後十日內向本院提出上訴書狀，其
未敘述上訴之理由者並得於提起上訴後十日內向本院補提理由書
（均須按他造當事人之人數附繕本）。
　　　　　　　　　　　　　　　　　　　書記官　陳菊珍
中　　華　　民　　國　　96　　年　　9 　　月　　26　　日
附錄論罪法條：
刑法第二百十條
偽造、變造私文書，足以生損害於公眾或他人者，處 5 年以下有
期徒刑。
刑法第二百十六條
行使第 210 條至第 215 條之文書者，依偽造、變造文書或登載
不實事項或使登載不實事項之規定處斷。
刑法第三百二十一條第一項第一款、第二款、第三款
犯竊盜罪而有左列情形之一者，處 6 月以上、 5 年以下有期徒
刑：
一  於夜間侵入住宅或有人居住之建築物、船艦或隱匿其內而犯
　　之者。
二  毀越門扇、牆垣或其他安全設備而犯之者。
三  攜帶兇器而犯之者。
附表
┌──┬──────┬───────────┬─────┬───────┬────────┬──────┬─────┐
│編號│行竊時間    │行竊地點              │被害人    │竊得財物      │行竊方式        │所犯法條    │使用工具  │
├──┼──────┼───────────┼─────┼───────┼────────┼──────┼─────┤
│一  │95年1月1日晚│桃園縣桃園市○○路88號│戊○○    │現金新台幣（下│持扣案之客觀上可│刑法第321 條│扣案之扳手│
│    │間某時      │2樓住宅               │          │同）約2,000 元│充當兇器使用之扳│第1 項第1 、│1支       │
│    │（按原審誤載│                      │          │、黃金價值約2 │手1 支，毀壞前開│2、3款      │          │
│    │為94年）    │                      │          │萬元          │住宅窗戶後，踰越│            │          │
│    │            │                      │          │              │該窗戶進入屋內行│            │          │
│    │            │                      │          │              │竊              │            │          │
├──┼──────┼───────────┼─────┼───────┼────────┼──────┼─────┤
│二  │95年12月22日│桃園縣桃園市○○街49巷│丁○○    │無            │同上，惟於物色財│刑法第321 條│扣案之扳手│
│    │下午1時許   │3號1樓住宅            │          │              │物之際，因被害人│第1 項第2、3│1支       │
│    │            │                      │          │              │返家，倉皇逃逸而│款、第2項   │          │
│    │            │                      │          │              │未竊得財物      │            │          │
├──┼──────┼───────────┼─────┼───────┼────────┼──────┼─────┤
│三  │96年1月21日 │桃園縣桃園市○○路86號│甲○○    │現金15,000元、│攜帶扣案之客觀上│刑法第321 條│扣案之扳手│
│    │晚間7、8時許│2樓住宅               │          │金項鍊2 條（價│可充當兇器使用之│第1 項第1 、│1支 、手電│
│    │            │                      │          │值約27000 元）│扳手及螺絲起子各│2、3款      │筒1 支、螺│
│    │            │                      │          │、金戒指3 枚（│1支 ，毀壞前開住│            │絲起子1 支│
│    │            │                      │          │價值約8500元）│宅窗戶後，踰越該│            │、手套1 雙│
│    │            │                      │          │等物          │窗戶進入屋內行竊│            │          │
├──┼──────┼───────────┼─────┼───────┼────────┼──────┼─────┤
│四  │96年4 月18日│桃園縣桃園市○○路128 │丙○○    │現金4,412 元、│攜帶扣案之客觀上│刑法第321 條│扣案之扳手│
│    │晚間7時許   │巷17號3樓住宅         │          │港幣400 元、手│可充當兇器使用之│第1 項第1 、│1支 、手電│
│    │（原審誤載為│                      │          │錶1 支、金項鍊│扳手及螺絲起子各│2、3款      │筒1 支、螺│
│    │6時30分）   │                      │          │5條 、金戒指2 │1支 ，毀壞前開住│            │絲起子1 支│
│    │            │                      │          │枚、金墜子2 枚│宅窗戶後，踰越該│            │、手套1 雙│
│    │            │                      │          │、耳環2 枚等物│窗戶進入屋內行竊│            │          │
│    │            │                      │          │（價值約6 萬元│                │            │          │
│    │            │                      │          │，業經被害人領│                │            │          │
│    │            │                      │          │回）          │                │            │          │
└──┴──────┴───────────┴─────┴───────┴────────┴──────┴─────┘
